【裁判字號】    98,易,3613
【裁判日期】    990413
【裁判案由】    故買贓物
【裁判全文】
臺灣臺中地方法院刑事判決              98年度易字第3613號
公  訴  人  臺灣臺中地方法院檢察署檢察官
被      告  戊○○
上列被告因故買贓物案件，經檢察官提起公訴（98年度偵字第18
447號），本院判決如下：
    主    文
戊○○故買贓物，共肆罪，各處有期徒刑貳月，如易科罰金，均
以新臺幣壹仟元折算壹日。應執行有期徒刑陸月，如易科罰金，
以新臺幣壹仟元折算壹日。
    犯罪事實
一、戊○○可預見真實姓名年籍不詳之成年人持附表所示之手機
    向其兜售，該等手機可能為他人所有遭竊取或侵占之來路不
    明贓物，仍以縱係贓物亦不違背其本意之故買贓物之犯意，
    分別於民國97年6月初某日、11月16日、12月初某日、98 年
    4月3日，或其後之某日，在臺中市某環保市場，以不詳價格
    ，向真實姓名年籍不詳之成年人收購如附表所示之人失竊或
    遺失之手機，再分別持附表所示之手機，於附表所示時間，
    以附表所示之價格，出售予不知情之古國銘所經營位於臺中
    市○區○○路1段535號之「將博通訊行」，並分別簽寫讓渡
    證明書共4紙。嗣為警自上揭讓渡證明書循線查悉上情。
二、案經己○○訴由臺中市警察局第六分局報告臺灣臺中地方法
    院檢察署檢察官偵查起訴。
    理    由
一、證據能力之說明﹕
  (一)按「被告以外之人於偵查中向檢察官所為之陳述，除顯有不
    可信之情況者外，得為證據」，刑事訴訟法第159條之1第2
    項定有明文。此乃立法者以刑事訴訟法規定檢察官代表國家
    偵查犯罪、實施公訴，依法有訊問被告、證人、鑑定人之權
    ，且實務運作時，偵查中檢察官向被告以外之人所取得之陳
    述，原則上均能遵守法律規定，不致違法取供，其可信性極
    高，為兼顧理論與實務為由，而對「被告以外之人於偵查中
    向檢察官所為之陳述」，例外設定其具備非顯不可信之要件
    時，得為證據。本件關於以下論及之證人乙○○於偵查中向
    檢察官所為之陳述，業經具結且查無顯不可信之情形存在，
    依上開刑事訴訟法第159條之1第2項規定，具證據能力。
  (二)按現行刑事訴訟法為保障被告之反對詰問權，排除具有虛偽
    危險性之傳聞證據，以求實體真實之發見，於該法第159條
    第1項明定被告以外之人於審判外之言詞或書面陳述，除法
    律有規定者外，不得作為證據。而刑事訴訟法第159條之1至
    159條之4有傳聞法則之例外規定，且被告以外之人於審判外
    之陳述，雖不符前4條之規定，而經當事人於審判程序同意
    作為證據，法院審酌該言詞陳述或書面陳述作成時之情況，
    認為適當者，亦得為證據；當事人、代理人或辯護人於法院
    調查證據時，知有第159條第1項不得為證據之情形，而未於
    言詞辯論終結前聲明異議者，視為有前項之同意，刑事訴訟
    法第159條之5定有明文。本件關於以下論及之被害人甲○○
    、丁○○、乙○○於警詢之陳述，被害人己○○於警詢、偵
    訊之陳述，證人古國銘於警詢之陳述，均屬被告以外之人於
    審判外之書面陳述，而檢察官、被告、辯護人並未就上開陳
    述有所爭執，且迄於言詞辯論終結前，均未主張有刑事訴訟
    法第159條第1項不得為證據之情形，是應認已同意作為證據
    ，且經本院審酌後，認無不適當之情形，應認均有證據能力
    。
二、認定犯罪事實所憑之證據及理由﹕
    訊據被告固坦承其於附表所示之時間，以附表所示之價格，
    將附表所示之4支手機出售予古國銘所經營之「將博通訊行
    」之情，惟矢口否認有何故買贓物犯行，辯稱﹕伊收購之4
    支手機均有損壞，且均係他人拾得後賣予伊，該四支手機無
    法確認是贓物，因為無法確認是偷竊行為而得的云云。經查
    ﹕
  (一)被害人甲○○於警詢中陳稱﹕伊所有之NOKIA牌2600型手機
    ，於97年6月間左右，在臺中市○區○○路2段福平郵局20支
    局旁邊賣早點時被偷，伊是後來要使用手機時才發現不見，
    該手機價值約新臺幣（下同）2000元等語（見警卷第18頁）
    。被害人丁○○於警詢中陳稱﹕伊所有之SONY ERICSSON牌
    K608型手機，於97年11月16日15時許，在臺中市第一廣場裡
    面，因伊當時將手機放在風衣外套右手邊口袋內遭竊，該手
    機價值約1000元等語（見警卷第22頁）。被害人乙○○於警
    詢時陳稱﹕伊於97年12月初左右約21時許，帶伊太太至臺中
    市○○路「第一廣場」4樓電影院看電影時，因伊將伊所有
    之MOTOROLA牌W270型手機掛在右側腰際皮帶，後來看電影結
    束後即發現遭竊，該手機價值約5000元等語（見警卷第26頁
    ）；及於偵訊時具結證稱﹕當天伊去看電影，中間有休息，
    不曉得是看電影時丟掉，還是站起來去外面溜達時丟掉，看
    完電影就找不到了等語（見偵查卷第15頁）。被害人己○○
    於警詢時陳稱﹕伊所有之SONY ERICSSON牌W350i型手機是於
    98年4月3日20時許，在臺中市○區○○路與中正路口「三媽
    臭臭鍋店」發現被偷，該被竊手機是放在伊外套右口袋內，
    該手機價值約4000元等語（見警卷第29-1頁）；及於偵訊時
    陳稱﹕當天伊是從忠明南路走柳川東路，往中華路的三媽臭
    臭鍋，因為伊先生騎機車載伊，伊外套較小，手機塞在長方
    形錢包裡，露一半在外面，到「三媽臭臭鍋」要拿錢時，發
    現伊錢包不見等語（見偵查卷第15頁）。依上開被害人所述
    ，渠等手機失竊或遺失時均無毀損，且被害人等均無刻意將
    其手機丟擲於地之情形，是被告稱其所購得之本件4支手機
    均損壞云云，尚難採信。
  (二)再者，所謂「贓物」，係指他人因犯侵害財產法益之罪所得
    之物；所謂侵害財產法益之犯罪，包括刑法與特別刑法所規
    定之竊盜、搶奪、強盜、侵占、詐欺等財產犯罪。又刑法第
    337條侵占遺失物罪之構成要件為﹕「意圖為自己或第三人
    不法之所有，而侵占遺失物、漂流物或其他離本人所持有之
    物者」。而依據民法第803、807條之規定，拾得遺失物應通
    知遺失人、所有人、其他有受領權之人或報告警察、自治機
    關；自通知或最後招領之日起逾6個月，未經有受領權之人
    認領者，由拾得人取得其所有權。故若拾得遺失物之人不依
    法定程序，而以不法所有之意圖，將拾得之物占為己有或任
    加處分，則該當刑法第337條侵占遺失物罪。本件依據上開
    被害人甲○○、丁○○、乙○○、己○○之警詢陳述，渠等
    之手機均係失竊之贓物；縱依上開被害人乙○○、己○○之
    偵訊陳述，其等手機可能為遺失物或其他離本人所持有之物
    ，惟其等遺失手機之時間（97年12月初某日、98年4月3日）
    距離被告取得手機後再行出售之時間（97年12月16日、98年
    4月22日）均未及1個月，依前開說明，拾得手機者自無從依
    法取得手機之所有權，故該等手機亦至少為遭他人非法侵占
    之贓物。是被告辯稱該等手機非屬贓物云云，尚有誤解。
  (三)此外，本件復有被告簽寫之手機讓渡證明書共4紙在卷可稽
    。另被告自稱其收購手機很小心等語（見本院卷第32頁反面
    ），且其曾先後多次出售手機予「將博通訊行」，均依古國
    銘之要求出具「讓渡證明書」，自知悉所收購之手機需來源
    清楚，以避免日後衍生困擾。然其卻無從提出本件4支手機
    之來源證明，益徵其知悉所收購者係來路不明之贓物。
  (四)又被告於警詢及偵查中均稱如附表所示之4支手機均係向他
    人收購而得（見警卷第12、13頁、偵查卷第13頁），此與證
    人即將博通訊行負責人古國銘於警詢時證述﹕如附表所示之
    4支手機均係被告販售予伊，被告向伊稱手機是他向人家收
    購來的等語（見警卷第44頁）相符，堪認被告係有償收購如
    附表所示之4支手機後再予轉售。從而，被告其後於本院98
    年12月11日準備程序中改稱附表編號3之手機係某位女性清
    潔工贈與伊云云（見本院卷第12頁），又於本院審理時改稱
    附表編號1、3之手機亦係他人贈送云云（見本院卷第32頁）
    ，應係其事後卸責之詞，亦難採信。
  (五)綜上所述，本件事證明確，被告之犯行洵堪認定。另被告雖
    於99年4月7日提出答辯狀內載某手機維修中心負責人之姓名
    地址等語，惟本件事證已臻明確，核無調查上開證據之必要
    ，附此敘明。
三、論罪科刑﹕
    核被告所為，係犯刑法第349條第2項之故買贓物罪。被告先
    後4次犯行，犯意各別，行為互殊，應分論併罰。爰審酌被
    告故買贓物犯行，侵害被害人甲○○、丁○○、乙○○、己○○之財產法益，造成追緝財產犯罪之困難，被告犯後否認
    犯行，未具悔意，兼衡酌本件贓物之價值等一切情狀，量處
    如主文所示之刑，及諭知易科罰金之折算標準，並定其應執
    行刑。
據上論斷，應依刑事訴訟法第299條第1項前段，刑法第349條第2
項、第51條第5款、第41條第1項前段，刑法施行法第1條之1第1
項、第2項前段，判決如主文。
本案經檢察官丙○○到庭執行職務。
中    華    民    國    99    年    4     月    13    日
                刑事第十六庭  審判長法  官  巫淑芳
                                    法  官  黃建都
                                    法  官  戴嘉慧
以上正本證明與原本無異。
如不服本判決應於收受判決後10日內向本院提出上訴書狀，並應
敘述具體理由；其未敘述上訴理由者，應於上訴期間屆滿後20日
內向本院補提理由書 (均須按他造當事人之人數附繕本)「切勿
逕送上級法院」。
告訴人或被害人對於判決如有不服具備理由請求檢察官上訴者，
其上訴期間之計算係以檢察官收受判決正本之日期為準。
                                    書記官  劉晴芬
中    華    民    國    99    年    4     月    13    日
【附錄本案論罪科刑法條】
刑法第349條
收受贓物者，處3年以下有期徒刑、拘役或5百元以下罰金。
搬運、寄藏、故買贓物或為牙保者，處5年以下有期徒刑、拘役
或科或併科1千元以下罰金。
因贓物變得之財物，以贓物論。
【附表】
┌─┬─────┬───────┬─────────┬────┬──────┬────┐
│編│手機失竊或│手機失竊或遺失│手機之型號及序號  │手機所有│被告出售手機│被告出售│
│號│遺失之時間│之地點        │                  │人姓名  │之日期      │之金額（│
│  │          │              │                  │        │            │新臺幣）│
├─┼─────┼───────┼─────────┼────┼──────┼────┤
│一│97年6月初 │臺中市南區復興│NOKIA廠牌2600型   │甲○○  │97年6月2日  │500元   │
│  │某日上午7 │路2段福平郵局 │000000000000000號 │        │            │        │
│  │時許      │20支局旁之攤位│                  │        │            │        │
├─┼─────┼───────┼─────────┼────┼──────┼────┤
│二│97年11月16│臺中市中區中正│SONY ERICSSON廠牌 │丁○○  │97年12月16日│不詳    │
│  │日15時許  │路第一廣場    │K608型            │        │            │        │
│  │          │              │000000000000000號 │        │            │        │
├─┼─────┼───────┼─────────┼────┼──────┼────┤
│三│97年12月初│臺中市中區中正│MOTOROLA廠牌W270型│乙○○  │97年12月16日│不詳    │
│  │某日21時許│路第一廣場4樓 │000000000000000號 │        │            │        │
├─┼─────┼───────┼─────────┼────┼──────┼────┤
│四│98年4月3日│臺中市中區中正│SONY ERICSSON廠牌 │己○○  │98年4月22日 │不詳    │
│  │20時許    │路、中華路附近│W350i型           │        │            │        │
│  │          │三媽臭臭鍋店  │000000000000000號 │        │            │        │
└─┴─────┴───────┴─────────┴────┴──────┴────┘

司法院資訊處製作；財團法人民間司法改革基金會備份。
